【裁判字號】    97,交聲,92
【裁判日期】    970623
【裁判案由】    違反道路交通管理處罰條例聲明異議
【裁判全文】
臺灣苗栗地方法院交通事件裁定          97年度交聲字第92號
原處分機關  交通部公路總局新竹區監理所苗栗監理站
異  議  人
即受處分人  乙○○
上列異議人即受處分人因違反道路交通管理處罰條例案件，對於
交通部公路總局新竹區監理所苗栗監理站中華民國97年5 月01日
所為之竹監苗字第裁54-HC0000000號處分（原舉發案號：中縣警
交字第HC0000000號），聲明異議，本院裁定如下：
    主  文
異議駁回。
    理  由
一、按汽車駕駛人，行經有燈光號誌管制之交岔路口闖紅燈，處
    新臺幣（下同）1,800 元以上5,400 元以下罰鍰，又汽車駕
    駛人，有違反道路交通管理處罰條例第53條情形者，除依原
    條款處罰鍰外，並記違規點數3 點，道路交通管理處罰條例
    第53條第1 項、第63條第1 項第3 款，分別定有明文。
二、原處分意旨略以：異議人乙○○於民國97年4 月13日10時35
    分駕駛車牌號碼HL-8911 號自用小客車，行經台中縣石岡鄉
    ○○路處，經臺中縣警察局東勢分局石岡分駐所員警舉發「
    闖紅燈直行（東勢往豐原方向）」違規。異議人於舉發通知
    單所載期限內到案申訴，經原處分機關函請原舉發單位查覆
    後，仍認異議人有上開違規行為明確，即依上開規定及違反
    道路交通管理事件統一裁罰基準表之規定，裁處異議人罰鍰
    2,700 元並記違規點數3 點等語。
三、異議意旨略以：異議人行經違規地點時，該紅綠燈由綠燈轉
    為閃黃燈，本已依相關交通規則盡速通過路口，然卻被員警
    攔阻並認定本人有違規事實而舉發闖紅燈而認該裁罰不公云
    云。
四、經查：
（一）按依道路交通管理處罰條例科處行政罰事件，依據公法爭
      議之舉證責任分配法則，固應先由行政機關就其業已履踐
      相關正當法律程序，以及人民應受處罰之客觀違反法令行
      為，負證明之責，異議人就行政機關已為相當證明之前開
      事項，若主張欠缺主觀歸責條件或為其他抗辯，亦須就其
      所辯提出反證。惟行政機關對於前開應為舉證事項，非不
      得以執行查察取締勤務人員，依據調查人證之程序，使就
      親歷事實提供不可替代之證明方法，尤於當場舉發交通違
      規事件，鑑於交通違規事實往往驟然而現、稍縱即逝，若
      硬性要求舉發員警不分違規情節，一律必須預留證據，俾
      便事後提出供法院審酌，除有現實技術可行性之困難外，
      勢將大幅提高交通管理之行政成本，並嚴重削弱道路交通
      管理之行政效能，此絕非立法者制定道路交通管理法規之
      本意，故於得逕行舉發之場合，法律既授與執法人員逕行
      舉發之職權，除有證據證明執法人員濫用職權、認識事實
      有誤以外，應推定執法人員認定之事實為真實，合先敘明
      。
（二）異議人於97年4月13日10時35分許，駕駛車號HL-8911號自
      小客車，由東勢往豐原方向行駛至石岡鄉○○路之設有燈
      光號誌管制交岔口之事實，為異議人所不否認，而異議人
      駕車行經上開交岔路口時，號誌已轉換成紅燈，異議人未
      停車逕由該路口闖紅燈（直行），警員在距離該交岔路口
      約50公尺處，親眼目睹異議人之違規行為，因而予以攔查
      ，並以中縣警交字第HC0000000 號舉發違反道路交通管理
      事件通知單當場舉發等情，亦有臺中縣警察局東勢分局97
      年4 月29日中縣東警交字第0970004587號函、前述舉發違
      反道路交通管理事件通知單影本各1 份在卷可稽。異議人
      雖執前詞置辯，惟其於上開地點未依燈光號誌管制行駛而
      闖紅燈違規等情，業據證人即臺中縣警察局東勢分局石岡
      分駐所員警甲○○於本院調查時，以具結擔保其供述之真
      實性，證稱：「我是當天10時到12時交通整理勤務，我當
      時是騎機車，當時我的位置是在過了石岡水壩的入口處即
      東勢往豐原方向之路旁邊，我發現異議人駕駛HL-8911 號
      自小客車，由東勢往豐原方向行駛，而當時該號誌燈是紅
      燈，我就吹哨子攔停。」、「（你看到異議人時，他車子
      過停止線了嗎？）過了，他車子四輪都過了停止線。」、
      「（過斑馬線了嗎？）過了。」、「（有無可能當時剛好
      在綠燈變黃燈，而你看時路口就變紅燈？）我看到異議人
      時，確實他已穿越路口，而當時是紅燈。」、「（你有無
      可能看錯？）當時車流輛不多，且速度不快，所以不可看
      錯。」等語（見本院97年6 月12日訊問筆錄），且經核與
      其所提出繪製之現場路線圖相符，有該路線圖在卷可稽。
      衡諸證人甲○○係依法執行公務之人員，與異議人素不相
      識，並無宿怨，亦無仇隙，應無甘冒自身觸犯偽證罪之風
      險而設詞誣攀之理，又其係在近距離發現異議人闖紅燈違
      規，自無誤認之虞，且依本件卷存證據資料內並無任何積
      極證據足以證明證人上開供述係屬虛偽，亦無有足以令人
      顯信其供述為不可採之品性證據或前科證據存在，本院自
      不得僅以證人為本件開單告發異議人之員警而全盤抹煞其
      在訴訟上所具有之原證人資格，故證人甲○○之證言應堪
      採信，異議人空言指摘原處分不當尚屬無據。
（三）再依上開證人甲○○所述現場取締位置情況以觀，本件舉
      發違規員警之執勤地點在其該違規路口前，亦即該路口附
      近，確可清楚辨明該路口號誌燈號轉換以及車輛通過路口
      之情形，復參酌證人甲○○對該處道路地形、燈號變換，
      知之甚稔，應不致有誤認或故為造假之情形發生；又證人
      係機動性為交通稽查勤務，本非於特定地點架設器材進行
      違規事件取締任務，則若苛求本件舉發單位於發現交通違
      規事件之際需立即拍照蒐證，則於執行取締交通違規事件
      勢必發生窒礙，故本院綜合異議人所述及證人證述之內容
      ，堪認異議人上述辯解，不足為其有利之認定；況異議人
      對上開證人之供述並無法舉出或請本院調查任何對其有利
      之證據資料，以使本院對證人等所供述異議人違規之事實
      產生任何合理之懷疑，且依首揭說明，異議人既未就執勤
      員警之舉發有誤提出相關證據以供調查，本院經查亦無任
      何證據足資證明其有捏造事實違法取締之情事，是執勤員
      警本其維護交通秩序、安全職責所為之舉發，自應受到合
      法、正確之推定，異辯人所辯，洵無足採。
五、綜上所述，本件異議人既有前揭闖紅燈之違規行為，原處分
    機關依道路交通管理處罰條例第53條第1 項、第63條第1 項
    第3 款（原裁決書漏載第1 項第3 款）之規定及違反道路交
    通管理事件統一裁罰基準表，裁處異議人罰鍰2,700 元，並
    記違規點數3 點，核無違法或不當之情事，聲明異議意旨仍
    執前詞，任意指摘原處分，並無理由，應予駁回。
六、據上論斷，應依道路交通案件處理辦法第19條，裁定如主文
    。
中    華    民    國    97    年    6     月    23    日
                  交通法庭  法  官  林卉聆
以上正本證明與原本無異。
如不服本裁定應於送達後5 日內向本院提出抗告狀。
                            書記官  楊慧萍
中    華    民    國    97    年    6     月    23    日


司法院資訊處製作；財團法人民間司法改革基金會備份。
